臺灣高雄地方法院民事判決　　　　　　 110年度訴字第1236號
原　　　告　江豐瑞
訴訟代理人　林宜儒律師
　　　　　　劉建畿律師
　　　　　　李慶榮律師
被　　　告　楊　晶
上列當事人間返還借款事件，本院於民國109年12月28日言詞辯
論終結，判決如下：
    主      文
被告應於本院108年度司執消債更字第123號裁定認可之更生方案
所定清償期間屆滿之次日，給付原告新臺幣37,471元。
原告其餘之訴駁回。
訴訟費用由被告負擔。
本判決原告勝訴部分於到期得假執行，但被告以新臺幣37,471元
為原告供擔保，得免為假執行。
原告其餘假執行之聲請駁回。
    事實及理由
一、原告主張：被告自民國98年1月30日起，陸續向原告借款週
    轉使用，因兩造係小學同學，原告出借金錢予被告時並未約
    定利息與清償日期，迄至100年6月30日止，被告向原告借款
    總額已達新臺幣（下同）750,600元，惟被告僅還款14,000
    元，又被告雖已裁定更生，然被告明知原告具有債權，竟於
    更生程序中漏列原告債權，原告因與被告為同學情誼而借款
    ，並非從事放貸金融機構或業者，並不會隨時查看消債專區
    公告，也無此義務，原告未於被告更生程序中申報債權當無
    可歸責之處。為此，爰依民法第474條、第478條等規定，提
    起本件訴訟，並聲明：㈠被告應給付原告748,600元及自起
    訴狀繕本送達翌日起至清償日止，按週年利率百分之五計算
    之利息；㈡願供擔保，請准宣告假執行。
二、被告則以：伊對原告所稱借款總額750,600 元並不爭執，惟
    原告之妻蘇鳳仙於104 年間向伊要求還款，伊自104 年12月
    16日起陸續匯款14,000元至蘇鳳仙之銀行帳戶。又伊未婚生
    子、小孩早產患有發展遲緩、癲癇等疾病，伊獨立扶養小孩
    、工作不穩定，致積欠債務無力清償，遂於107 年間聲請更
    生，經本院108 年度司執消債更字第123 號民事裁定認可更
    生方案（下稱系爭更生方案），請求依消費者債務清理條例
    （下稱消債條例）第67條、第73條處理本件等語置辯。
三、得心證之理由
㈠、按稱消費借貸者，謂當事人一方移轉金錢或其他代替物之所
    有權於他方，而約定他方以種類、品質、數量相同之物返還
    之契約；借用人應於約定期限內，返還與借用物種類、品質
    、數量相同之物；遲延之債務，以支付金錢為標的者，債權
    人得請求依法定利率計算之遲延利息。但約定利率較高者，
    仍從其約定利率；另當事人得約定債務人不履行債務時，應
    支付違約金，民法第474條、第478條、第233條第1項定有明
    文。原告主張被告自98年1月30日至100年6月30日間向其借
    款共750,600元，並僅償還14,000元乙情，為兩造所不爭執
    ，此部分事實，應堪認定。是被告所積欠原告之債務，應為
    742,000元，及自110年10月10日起至清償日止按年息百分之
    5計算之利息。
㈡、按消債條例第73條但書規定債權人因不可歸責於己之事由，
    致未申報債權者，債務人仍應依更生條件負履行之責，故該
    債權於更生條件範圍內為不免責債權。惟為免其他債權人依
    更生方案受償因此受影響，此種不免責債權應類推適用消債
    條例第55條第2項之規定，於更生方案所定清償期間屆滿後
    ，債務人始應負清償責任，且該債權已屆清償期，債務人不
    得再要求分期清償，而應依更生條件清償之成數一次清償，
    以兼顧債務人及不可歸責債權人並其他債權人之利益。查被
    告於107年9月11日聲請更生，經本院以107年度消債更字第
    413號裁定於108年5月7日下午4時開始更生程序，並經本院
    以108年度司執消債更字第123號裁定認可之更生方案為清償
    期6年、清償比例5.05％、於每月25日給付、每月清償4,000
    元。被告於聲請更生程序時，並未申報原告之債權，亦未自
    行通知原告，致本院裁定開始更生程序時，未通知原告被告
    聲請更生之情，此經本院調取107年度消債更字第413號卷宗
    查閱屬實，並有裁定1紙在卷可佐（卷二第55至59頁），原
    告既未收受送達被告准許為更生之通知，又被告自承於104
    年後即自行斷絕與原告之聯絡（卷二第41頁），自難認其未
    申報債權有可歸責事由，是原告得請求被告於更生方案所定
    清償期間屆滿後，依更生條件清償之成數1次清償。而依系
    爭更生方案均以本金計算債權，清償比例5.05％，是原告所
    得請求之金額應為37,471元（計算式：742,000×5.05％＝
    37, 471）。又被告如有消債條例第74條第2項或第76條第1
    項所定應開始清算程序之情，則原告應於公告之期間內申報
    或補報本件債權，附此敘明。
四、綜上所述，原告依據消費借貸及消債條例等法律關係，請求
    被告於系爭更生方案所定清償期間屆滿後，依更生條件清償
    之成數給付37,471元，為有理由，應予准許。逾此部分，為
    無理由，應予駁回。本件判決所命給付之金額未逾50萬元，
    爰依職權宣告假執行，至原告敗訴部分，假執行之聲請失所
    附麗，應予駁回。
五、訴訟費用負擔之依據：民事訴訟法第79條。
中    華    民    國   111    年    1     月    12    日
                  民事第二庭  法  官  鄭  瑋
以上正本係照原本作成。
如對本判決上訴，須於判決送達後20日內向本院提出上訴狀。如
委任律師提起上訴者，應一併繳納上訴審裁判費。
中    華    民    國   111    年    1     月    20    日
                              書記官  李佩穎